【裁判字號】    96,上易,695
【裁判日期】    970214
【裁判案由】    詐欺
【裁判全文】
臺灣高等法院臺南分院刑事判決         96年度上易字第695號
上  訴  人  臺灣臺南地方法院檢察署檢察官
上  訴  人
即  被  告  甲○○
                    （現羈押於臺灣臺南看守所）
上列上訴人因被告詐欺案件，不服臺灣臺南地方法院96年度易字
第47 0號中華民國96年9月29日第一審判決（起訴案號：臺灣臺
南地方法院檢察署96年度偵字第4754號），提起上訴，本院判決
如下：
    主  文
上訴駁回。
    事  實
一甲○○曾有下列前科紀錄：
  (一)甲○○曾於民國81年間因詐欺案件，經臺灣臺中地方法院以
    81年度易字第1009號判決判處拘役50日，緩刑2年確定；又
    於上開緩刑期間因詐欺案件，經臺灣臺中地方法院以82年度
    易緝字第747號判決判處有期徒刑4月確定；又於85年間因賭
    博案件，經臺灣臺中地方法院以85年度易字第3398號判處有
    期徒刑3月確定；又於85年間因偽造文書案件，經臺灣臺中
    地方法院判處有期徒刑3月確定，上開緩刑嗣後亦經撤銷，4
    罪接續執行後，於85年12月20日因徒刑執行完畢出監。
  (二)甲○○於86年間因詐欺案件，經臺灣高雄地方法院以86年度
    易字第8918號判處有期徒刑6月確定，於88年2月11日執行完
    畢出監。
  (三)甲○○於88年間因詐欺案件，經臺灣屏東地方法院以88年度
    易字第1311號判處有期徒刑4月確定，於90年5月25日執行完
    畢出監。
  (四)甲○○於91年間因詐欺案件，經臺灣高雄地方法院以91年度
    易字第3247號判處有期徒刑6月確定，於93年3月2日執行完
    畢出監。
  (五)甲○○於93年間因詐欺案件，經臺灣高雄地方法院以93年度
    易字第1627號判處有期徒刑8月確定，於95年8月22日執行完
    畢出監，為有犯罪習慣之人。
二、詎甲○○於前開有期徒刑執行完畢後5年內，猶不知悔改，
    為下列之詐騙行為：
  (一)於96年2月16日下午1時許，甲○○意圖為自己不法之所有，
    明知其並無房屋需要室內裝潢，自稱「張先生」，以電話與
    展聖裝潢工程行之設計師乙○○聯絡，謊稱需要室內裝潢，
    欲帶設計圖請乙○○估價，而於同年月日下午6時30分許，
    甲○○與乙○○在台南市○○路赤崁樓前會面，甲○○向乙○○佯稱因將皮包及設計圖遺留在計程車上，身上沒錢，而
    向乙○○借款新台幣（下同）6000元，致使乙○○陷於錯誤
    ，而將6000元交付予甲○○而得逞。
  (二)又甲○○於同年3月5日另行起意，意圖為自己不法之所有，
    以上開相同手法向另一設計師丙○○佯稱欲帶設計圖請其估
    價，並於同年月6日上午8時許，在台南市○○路○段統聯客
    運站前，向丙○○佯稱其司機自新竹搭車拿設計圖南下時，
    包裹遺留在車上，翌日要到屏東身無分文，而向丙○○借款
    4000元，使丙○○陷於錯誤，而將4000元交付予甲○○。
  (三)又甲○○於同年月6日下午6時許另行起意，致電丙○○稱其
    司機自屏東來，沒錢回新竹，要再借1000元，丙○○此時認
    為事有蹊蹺，遂致電建設公司查證，方知上情，並報警於台
    南市○○路○段統聯客運站查獲而未遂。
三、案經乙○○及丙○○訴由臺南市警察局第五分局報請臺灣臺
    南地方法院檢察署檢察官偵查後提起公訴。
    理  由
甲、程序部分
一、證據能力部分：
    本件經被告甲○○於本院當庭表示認罪，且經檢察官同意，
    而經本院合議庭裁定以簡式審判程序加以審理，有本院97年
    1月24日審判筆錄在卷足憑，則依刑事訴訟法第273條之2、
    同法第159條第2項規定，不適用傳聞法則有關限制證據能力
    相關規定，合先敘明。
二、審判範圍部分：本件起訴書並未載明被告之詐欺犯行次數，
    經原審向公訴人確認起訴書之詐欺犯行次數，公訴人當庭告
    以僅係事實二(一)(二)二次詐欺，而二(三)並未構成詐欺犯行，僅
    係查獲過程之描述，並非起訴範圍等語（見原審96年9月14
    日準備程序筆錄），是原審認關於事實欄二(三)之部分既非檢
    察官起訴之範圍，則非其得審酌之範圍，而未予判決。檢察
    官以前開事實欄二(三)之部分，原審漏未審酌而提起上訴，惟
    前開事實欄二(三)之部分與已判決之部分既無裁判上一罪或實
    質上一罪之關係，本院就原審未予判決部分，依法自不得加
    以審判，是檢察官執此為上訴理由，殊非可採。
乙、實體部分
一、上開犯罪事實，業據被告於檢察官偵查時、原審及本院審理
    時自白（見偵查卷第8至9頁，原審卷第63頁），核與證人即
    被害人乙○○、證人即被害人丙○○分別於警詢證述相符（
    見警卷第3至4頁、5至6頁），足認被告自白確與事實相符，
    應可採信。綜上，本案事證明確，被告犯行已堪認定，應依
    法論科。
二、核被告先後2次詐欺取財之犯行，均係犯刑法第339條第1項
    之詐欺取財罪。被告詐欺取財之先後行為，事隔20日，且被
    害人不同，侵害法益非一，顯屬犯意各別之數罪，應分論併
    罰之。又被告甲○○有如犯罪事實欄一之前科紀錄，此有臺
    灣高等法院被告前案紀錄表在卷可參，其於有期徒刑執行完
    畢後5年內以故意再犯本件有期徒刑以上之罪，為累犯，應
    依法加重其刑。又按犯罪在96年4月24日以前者，除本條例
    另有規定外，經判處有期徒刑、拘役或罰金者，減其刑期或
    金額2分之1（中華民國96年罪犯減刑條例第2條第1項第3款
    參照），又按依本條例應減刑之罪，未經判決確定者，於裁
    判時，減其宣告刑。依前項規定裁判時，應於判決主文同時
    諭知其宣告刑及減得之刑（中華民國96年罪犯減刑條例第7
    條參照）。查被告行為後，中華民國96年罪犯減刑條例於96
    年6月15日通過，於96年7月16日施行，是其所犯刑法第339
    條第1項詐欺取財罪，其犯罪時間在96年4月24日以前，悉合
    於減刑條件，於裁判時併減其宣告刑，並定其應執行刑。
三、按保安處分係對受處分人將來之危險性所為之處置，以達教
    化與治療之目的，為刑罰之補充制度，我國現行刑法採刑罰
    與保安處分之雙軌制，在維持行為責任之刑罰原則下，強化
    其協助行為人再社會化之功能，改善行為人潛在之危險性格
    ，期能達成根治犯罪原因、預防犯罪之特別目的。保安處分
    之措施，應受比例原則之規範，使保安處分之宣告，與行為
    人所為行為之嚴重性、行為人所表現之危險性，以及對於行
    為人未來行為之期待性相當。保安處分中之強制工作，旨在
    對嚴重職業性犯罪及欠缺正確工作觀念或無正常工作因而犯
    罪者，強制其從事勞動，學習一技之長與正確之謀生觀念，
    使其日後重返社會，能適應社會生活。刑法之規定均係本此
    意旨而設，由法院視行為人之危險性格，決定應否交付強制
    工作，以達特別預防之目的（司法院釋字第471號解釋暨理
    由書參照）。查被告係於49年2月12日出生一節，有其年籍
    資料在卷可稽，是其乃18歲以上之人，正值壯年，竟不思勤
    奮工作，而有多次詐欺前科，四處流竄，到處詐騙，素行不
    端，屢犯不悛，迭經刑罰之執行，猶未收斂，顯見其前案為
    警查獲，並無法令被告心生警惕，觀其歷來所犯詐欺案件型
    態雷同，多為利用被害人惻隱之心而詐取被害人之財物，手
    法輕鬆，獲利非微，顯係食髓知味，好逸惡勞浸漸懶惰成性
    ，足見其有犯罪習慣，且復犯本件詐欺罪。茲綜據被告行為
    之嚴重性、所表現之危險性及對其未來行為之期待性等情，
    依比例原則衡量結果，茲為矯正其不良習性，令其入勞動埸
    所強制工作，以達教化與矯治目的，認屬適當且有必要，爰
    依刑法第90條第1項之規定併為被告應於刑之執行前，令入
    勞動處所強制工作3年之諭知。
四、原判決以被告罪證明確，因予適用刑法第339條第1項、第51
    條第5款、第47條第1項、第90條第1項、刑法施行法第1條之
    1，中華民國96年罪犯減刑條例第2條第1項第3款、第7條等
    規定，併敘明審酌被告詐欺、賭博、偽造文書等前科，素行
    不佳，及被告犯罪動機、目的、手段、造成被害人之損害，
    長期以來利用他人惻隱之心遂行犯罪，日後將造成社會大眾
    彼此之不信任，不願救助他人之嚴重情節，被告犯罪後坦承
    不諱之態度等一切情狀，各量處有期徒刑8月、9月，分別減
    為有期徒刑4月、4月15日，並定應執行刑為有期徒刑8月，
    且被告甲○○有犯罪事實一之前科紀錄，有臺灣高等法院被
    告前案紀錄表附卷可稽，揆諸其自81年間起至93年間止，即
    有6次詐騙他人財物之紀錄，且於93年間因詐欺罪，經法院
    重判有期徒刑8月，95年8月22日甫執行完畢，仍不知悔改，
    竟復重施故技，利用他人惻隱之心再詐騙他人財物，足見其
    確有犯罪之習性，對社會之危害性非輕，再依其本件之犯罪
    情節，參酌其習於犯罪之背景觀察，被告顯有實施強制工作
    以矯正其惡習之必要，是依其犯罪情節及被告之犯罪習性等
    一切情狀，爰併諭知被告應於刑之執行前，令入勞動場所強
    制工作3年，以資矯正。
    本院經核，原判決認事用法，均無違誤，量刑亦稱妥適。被
    告上訴意旨，認其犯後已坦承犯罪無強制工作必要云云，為
    無理由，應予駁回。
據上論結，應依刑事訴訟法第368條，判決如主文。
本案經檢察官邱克斌到庭執行職務。
中    華    民    國    97    年    2    月     14    日
                  刑事第二庭    審判長法  官  葉居正
                                      法  官  郭千黛
                                      法  官  洪碧雀
以上正本證明與原本無異。
不得上訴。
                                      書記官  魏芝雯
中    華    民    國    97    年    2    月     14    日
附錄：本判決論罪科刑法條
中華民國刑法第339條第1項
意圖為自己或第三人不法之所有，以詐術使人將本人或第三人之
物交付者，處5年以下有期徒刑、拘役或科或併科1千元以下罰金
。


司法院資訊處製作；財團法人民間司法改革基金會備份。
